【裁判字號】    95,中簡上,544
【裁判日期】    951103
【裁判案由】    妨害公務
【裁判全文】
臺灣臺中地方法院刑事判決           95年度中簡上字第544號
上  訴  人
即  被  告  丁○○
上列上訴人因妨害公務案件，不服本院臺中簡易庭中華民國95年
7月13日95年度中簡字第1724號第一審刑事簡易判決（聲請簡易
判決處刑案號：臺灣臺中地方法院檢察署95年度偵字第9185號）
，提起上訴，本院管轄之第二審合議庭判決如下：
    主    文
原判決撤銷。
丁○○損壞公務員職務上掌管之物品，處有期徒刑陸月，如易科
罰金，以銀元佰元即新臺幣玖佰元折算壹日。
    犯罪事實
一、丁○○、謝玉惠於民國九十五年四月十六日凌晨三時許，在
    臺中市○○路ＫＴＶ店飲酒後，由謝玉惠駕駛車號九Ｔ─三
    七一五號自用小客車搭載丁○○（乘坐於副駕駛座）上路，
    嗣於同日凌晨三時四十分許，行經臺中市○○區○○路與市
    ○○○路口時，因謝玉惠駕車違規變換車道及闖紅燈為警攔
    檢，而為身穿警察制服之臺中市警察局第六分局（市政派出
    所）員警丙○○攔檢，丙○○發現謝玉惠有飲酒駕車且謝玉
    惠拒絕出示證件，遂通報警員同仁攜帶酒測器前來支援並欲
    對謝玉惠進行酒後吐氣所含酒精濃度測試，期間臺中市警察
    局第六分局（市政派出所）警員乙○○到場支援並持其職務
    上掌管之攝影機在旁蒐證，丁○○見狀旋下車阻擾丙○○等
    警員對謝玉惠進行酒測、對警咆哮，丁○○、謝玉惠進而基
    於對依法執行職務之公務員施強暴之犯意聯絡，丁○○並基
    於損壞公務員職務上掌管之物品之犯意，丁○○先將乙○○
    所持之前開攝影機打掉摔落地上，致前開攝影機損壞而無法
    蒐證，並同時以徒手毆打乙○○，致乙○○受有前額、右膝
    挫傷瘀血、左膝、左下腿挫傷紅腫、右手挫傷等傷害，同時
    復損壞乙○○所有、當時所穿戴之上衣、眼鏡，謝玉惠則持
    其所有之皮包毆打乙○○之背部，致乙○○受有右背挫傷擦
    傷等傷害（丁○○、謝玉惠普通傷害部分及丁○○毀損部分
    ，均據乙○○於偵查中撤回告訴），丙○○上前阻止丁○○
    之際，丁○○復以徒手毆打丙○○，致丙○○受有左手背撕
    裂傷、左頭部挫傷及雙膝挫擦傷等傷害（普通傷害部分業據
    丙○○於偵查中撤回告訴），而對乙○○、丙○○施以強暴
    行為，嗣丁○○、謝玉惠經警制服後，於同日凌晨三時四十
    七分許，始測得謝玉惠酒後吐氣所含酒精成份每公升高達○
    點七五毫克（聲請簡易判決處刑書誤載為每公升○點五二毫
    克；又謝玉惠酒醉駕車及對依法執行職務之公務員施強暴之
    犯行，業經原審判決有罪確定）。
二、案經臺中市警察局第六分局報請臺灣臺中地方法院檢察署檢
    察官偵查後聲請簡易判決處刑。
    理    由
一、訊據上訴人即被告丁○○（下稱被告）固坦承於前揭時地，
    其有下車阻擾警察對謝玉惠進行酒測並對警咆哮，進而將警
    員乙○○所持之前開攝影機打掉摔落地上，致前開攝影機損
    壞，並以徒手毆打乙○○、丙○○方式施強暴行為且致其等
    二人各受有前揭傷害等行為，惟矢口否認其有妨害公務及損
    壞公務員職務上掌管物品之不法犯行，辯稱：我行為當時係
    酒醉失去意識等語。經查：
  (一)前揭犯罪事實，業據證人丙○○、乙○○均於警詢時證述及
    檢察官訊問時結證明確，並有乙○○、丙○○分別受有前揭
    傷害之林新醫院診斷證明書二紙、案發現場相片十四幀等附
    卷可按。
  (二)被告於警詢、偵查中均自承其係自行下車，且看到蒐證警員
    持攝影機拍攝時，其就伸手阻擋攝影機等語明確（見警卷十
    三、十四頁、偵查卷六頁）。則在被告當時尚能自行下車，
    且看到警員持攝影機蒐證時，猶仍伸手阻擋攝影機拍攝之情
    形下，被告辯稱其當時酒醉失去意識等語，顯與事實不符，
    已難採信。再參以警方欲對謝玉惠進行酒後吐氣所含酒精濃
    度測試，期間警員乙○○到場支援並持其職務上掌管之攝影
    機在旁蒐證時，丁○○見狀旋下車阻擾警員對謝玉惠進行酒
    測、對警咆哮，期間被告甚且持其所有之手機自行對外撥通
    電話並自稱其關係良好，並要求乙○○、丙○○等警員接聽
    電話且勿再對謝玉惠進行酒測，丙○○、乙○○不予理會後
    ，被告旋即損壞乙○○職務上掌管之前開攝影機，且對依法
    執行職務之乙○○、丙○○公務員施強暴且致其等二人分別
    受有前揭傷害等情，業據證人乙○○、丙○○於警詢時證述
    明確，且互核情節相符，應堪憑採。則被告於警方對謝玉惠
    執行酒測之過程中，被告除自行下車阻擾警員對謝玉惠進行
    酒測外，甚且自行對外撥通電話並自稱其關係良好，要求乙○○、丙○○等警員接聽電話且勿再對謝玉惠進行酒測，益
    見被告當時意識清晰，甚為明確。則被告係基於自主意識而
    為前揭犯行，至堪認定。
  (三)綜上所述，被告前開所辯，顯係事後卸責之詞，不足採信。
    本案事證明確，被告前揭犯行，均堪認定，應依法論科。
二、論罪科刑：
  (一)新舊法比較：被告行為後，刑法業於九十四年二月二日修正
    公布，於九十五年七月一日施行，且按行為後法律有變更者
    ，適用行為時之法律，但行為後之法律有利於行為人者，適
    用最有利於行為人之法律，現行刑法第二條第一項訂有明文
    。此條規定乃與刑法第一條罪刑法定主義契合，而貫徹法律
    禁止溯及既往原則，係規範行為後法律變更所生新舊法律比
    較適用之準據法，是刑法第二條本身雖經修正，但刑法第二
    條既屬適用法律之準據法，本身尚無比較新舊法之問題，應
    一律適用裁判時之現行刑法第二條規定，以決定適用之刑罰
    法律，先予敘明。又以本次刑法修正之比較新舊法，應就罪
    刑有關之共犯、未遂犯、想像競合犯、牽連犯、連續犯、結
    合犯，以及累犯加重、自首減輕暨其他法定加減原因與加減
    例等一切情形，綜其全部罪刑之結果而為比較，最高法院九
    十五年五月二十三日著有九十五年度第八次刑庭會議決議可
    資參照。經查：
  1.刑法第一百三十五條第一項之對依法執行職務之公務員施強
    暴罪（下稱妨害公務罪），法定刑得科銀元三百元以下罰金
    ，依修正後刑法施行法增訂第一條之一：「中華民國九十四
    年一月七日刑法修正施行後，刑法分則編所定罰金之貨幣單
    位為新臺幣。九十四年一月七日刑法修正時，刑法分則編未
    修正之條文定有罰金者，自九十四年一月七日刑法修正施行
    後，就其所定數額提高為三十倍。但七十二年六月二十六日
    至九十四年一月七日新增或修正之條文，就其所定數額提高
    為三倍」及刑法第三十三條第五款修正為：「主刑之種類如
    下：五、罰金：新臺幣一千元以上，以百元計算之」等規定
    觀之，依修正後之法律，則前開妨害公務罪所得科處之罰金
    刑最高為新臺幣九千元、最低為新臺幣一千元，然依被告行
    為時之刑罰法律，即罰金罰鍰提高標準條例第一條前段規定
    之提高倍數十倍及修正前刑法第三十三條第五款規定之罰金
    最低額一元計算，前開妨害公務罪之罰金刑，最高為銀元三
    千元，最低額為銀元十元，若換算為新臺幣，最高額雖與新
    法同為新臺幣九千元，然最低額僅為新臺幣三十元。則此部
    分自以被告行為時關於科處罰金刑之法律較有利於被告。
  2.又被告行為時之刑法第四十一條第一項前段規定：「犯最重
    本刑為五年以下有期徒刑以下之刑之罪，而受六個月以下有
    期徒刑或拘役之宣告，因身體、教育、職業、家庭之關係或
    其他正當事由，執行顯有困難者，得以一元以上三元以下折
    算一日，易科罰金。」，又被告行為時之易科罰金折算標準
    ，修正前罰金罰鍰提高標準條例第二條（現已刪除）規定，
    就其原定數額提高為一百倍折算一日，則本件被告行為時之
    易科罰金折算標準，最高應以銀元三百元折算一日，經折算
    為新臺幣後，應以新臺幣九百元折算為一日。惟九十五年七
    月一日修正公布施行之刑法第四十一條第一項前段則規定：
    「犯最重本刑為五年以下有期徒刑以下之刑之罪，而受六個
    月以下有期徒刑或拘役之宣告者，得以新臺幣一千元、二千
    元或三千元折算一日，易科罰金。」比較修正前後之易科罰
    金折算標準，以九十五年七月一日修正公布施行前之規定，
    較有利於被告，則應依刑法第二條第一項前段，適用修正前
    刑法第四十一條第一項前段之規定，定其折算標準。
  3.綜合上述各條文修正前、後之比較，揆諸前揭最高法院決議
    及修正後刑法第二條第一項前段、但書規定之「從舊從輕」
    原則，綜其全部罪刑之比較，自應一體適用被告行為時之法
    律，即修正前刑法之相關規定及原罰金罰鍰提高標準條例第
    一條前段、第二條，現行法規所定貨幣單位折算新臺幣條例
    第二條規定，予以論處。
  (二)是核被告所為，係犯刑法第一百三十五條第一項之妨害公務
    罪、第一百三十八條之損壞公務員職務上掌管之物品罪。
  (三)被告對於警員乙○○、丙○○二名公務員依法執行職務時當
    場施強暴之犯行，為屬侵害單一之國家法益，僅成立單純一
    罪。
  (四)又被告、謝玉惠就前揭妨害公務之犯行，有犯意聯絡及行為
    分擔，為共同正犯。
  (五)被告一行為而觸犯上開妨害公務罪及損壞公務員職務上掌管
    之物品罪，為想像競合犯，依刑法第五十五條之規定，應從
    一重依損壞公務員職務上掌管之物品罪處斷（最高法院八十
    八年度臺非字第一二六號、九十二年度臺非字第五六號刑事
    判決意旨參照）。
  (六)聲請簡易判決處刑意旨雖未論及被告前揭損壞公務員職務上
    掌管物品之犯行，然前開未經聲請簡易判決處刑部分，核與
    聲請簡易判決處刑關於被告前揭妨害公務犯行間，有想像競
    合犯之裁判上一罪關係，基於審判不可分之原則，為聲請簡
    易判決處刑效力所及，本院自應併予審理，附此敘明。
  (七)原審認被告所為前揭妨害公務犯行，罪證明確而予以論罪科
    刑，固非無見，惟原審漏未審酌被告前揭損壞公務員職務上
    掌管物品之犯行，尚有未洽。被告提起上訴，空言否認犯罪
    ，雖無理由，然原審判決既有上開可議之處，自應由本院將
    原審判決予以撤銷改判。
  (八)爰審酌被告曾因殺人案件，經法院判處有期徒刑十三年確定
    ，入監服刑後，於九十年六月十九日經假釋付保護管束，現
    仍在假釋期間中，有臺灣高等法院被告全國前案紀錄表及臺
    灣臺中地方法院檢察署刑案資料查註紀錄表附卷可按，堪認
    其素行非佳，且被告於假釋期間仍不知悛悔警惕，漠視公務
    員依法執行職務及職務上保管物品之權責，對依法執行職務
    之警員乙○○、丙○○施以強暴行為，並損壞警員乙○○執
    行職務蒐證時其職務上掌管之攝影機，其所為強暴行為之程
    度甚且導致乙○○、丙○○二人均成傷，犯罪手段至非平和
    ，顯見其法治觀念甚為薄弱，對社會治安所生危害之情節非
    輕，再兼衡酌被告犯後仍飾詞卸責、否認犯行，顯未見悔意
    ，暨被告嗣與乙○○、丙○○達成和解並賠償其等二人個人
    所受之損害等一切情狀，量處如主文所示之刑，並諭知易科
    罰金之折算標準，以示懲儆。
據上論斷，應依刑事訴訟法第四百五十五條之一第一項、第三項
、第三百六十九條第一項前段、第三百六十四條、第二百九十九
條第一項前段，刑法第二條第一項前段、第二十八條、第五十五
條、第一百三十五條第一項、第一百三十八條、（修正前）第四
十一條第一項前段，罰金罰鍰提高標準條例第一條前段、（修正
前）第二條、現行法規所定貨幣單位折算新臺幣條例第二條，判
決如主文。
本案經檢察官甲○○到庭執行職務。
中    華    民    國    95    年    11    月    3     日
                  刑事第九庭    審判長法  官  陳得利
                                      法  官  莊秋燕
                                      法  官  何世全
上正本證明與原本無異。
本件不得上訴。
                                      書記官  童洪芳美
中    華    民    國    95    年    11    月    3     日
附錄論罪科刑法條：
刑法第一百三十五條第一項：
對於公務員依法執行職務時，施強暴脅迫者，處三年以下有期徒
刑、拘役或三百元以下罰金。
刑法第一百三十八條：
毀棄、損壞或隱匿公務員職務上掌管或委託第三人掌管之文書、
圖畫、物品，或致令不堪用者，處五年以下有期徒刑。


司法院資訊處製作；財團法人民間司法改革基金會備份。
